【裁判字號】    99,交上易,484
【裁判日期】    990708
【裁判案由】    過失傷害
【裁判全文】
臺灣高等法院臺中分院刑事判決       99年度交上易字第484號
上  訴  人  臺灣臺中地方法院檢察署檢察官
上  訴  人
即  被  告  乙○○
上列上訴人因被告過失傷害案件，不服臺灣臺中地方法院98年度
交易字第730號中華民國99年1月25日第一審判決（起訴案號：臺
灣臺中地方法院檢察署98年度偵字第25412號），提起上訴 ，本
院判決如下：
    主  文
上訴駁回。
    事  實
一、乙○○原考領有普通小型車駕駛執照，惟於民國92年間因駕
    駛自用小客車違規超速逾期未繳納罰鍰，經彰化監理站於93
    年4月5日逕行註銷其駕駛執照（嗣於98年8 月12日繳納罰鍰
    ，並於同日申請核發取得駕駛執照），竟仍於 98年7月31日
    凌晨2時10分許，無駕駛執照駕駛車牌號碼9569-PU號自用小
    客車，沿臺中市○○區○○路由大墩11街往向學路方向行駛
    ，途經臺中市○○區○○路閃光紅燈與向上路閃光黃燈速限
    50公里市區道路○○○路口時，本應注意閃光紅燈表示「停
    車再開」，車輛應減速接近，先停止於交叉路口前，讓幹道
    車優先通行後認為安全時，方得續行，而依當時天候晴、夜
    間有照明、柏油路面乾燥、無缺陷、亦無障礙物、視距良好
    ，又無不能注意之情形，竟疏未注意讓幹道車優先通行，即
    貿然通過，適有丙○○（其所犯過失傷害罪，業經臺灣臺中
    地方法院以99年度交簡上字第196號判處拘役50日， 如易科
    罰金以新臺幣1千元折算1日確定 ）駕駛車牌號碼9106-LM號
    自用小客車，沿臺中市○○路由惠文路往惠中路方向行駛而
    至，亦疏未注意該路口為閃光黃燈，車輛應減速接近，注意
    安全，小心通過，復疏未注意減速慢行，以超過速限50公里
    以上之速度超速行駛，即逕行通過該交岔路口，丙○○所駕
    上開自用小客車之前車頭因而撞擊乙○○所駕上開自用小客
    車之左後側車身，致丙○○受有胸壁挫傷、左膝關節挫傷、
    左前臂挫傷、右手挫傷及頸挫傷等傷害。乙○○於肇事後，
    在未經有偵查權之機關或公務員發覺為犯嫌前，向到場處理
    之臺中市警察局第四分局交通分隊警員湯建仁陳明其為肇事
    者及肇事經過，並願接受裁判。
二、案經丙○○訴請臺灣臺中地方法院檢察署檢察官偵查起訴。
    理  由
壹、證據能力部分：
    按被告以外之人（包括證人、鑑定人、告訴人、被害人及共
    同被告等）於審判外之陳述雖不符刑事訴訟法第159條之1至
    之4等4條之規定，而經當事人於審判程序同意作為證據，法
    院審酌該言詞陳述或書面陳述作成時之情況，認為適當者，
    亦得為證據；當事人、代理人或辯護人於法院調查證據時，
    知有刑事訴訟法第159條第1項不得為證據之情形，而未於言
    詞辯論終結前聲明異議者，視為有前項之同意，同法第 159
    條之5 定有明文。立法意旨在於傳聞證據未經當事人之反對
    詰問予以核實，原則上先予排除。惟若當事人已放棄反對詰
    問權，於審判程序中表明同意該等傳聞證據可作為證據；或
    於言詞辯論終結前未聲明異議，基於尊重當事人對傳聞證據
    之處分權，及證據資料愈豐富，愈有助於真實發見之理念，
    且強化言詞辯論主義，使訴訟程序得以順暢進行，上開傳聞
    證據亦均具有證據能力。查檢察官、上訴人即被告（下稱被
    告）乙○○對於本案卷內相關證人之證述、文書卷證資料，
    並未就有合於刑事訴訟法第159條第1項不得為證據之情形於
    本院言詞辯論終結前聲明異議，且上述證人之證述、文書卷
    證資料亦經本院於審理期日逐一提示、朗讀，並告以要旨，
    本院復審酌相關證人證述筆錄製成、文書卷證資料取得，並
    無證據顯示有何違背程序規定情事，依據上述之說明，均應
    具有證據能力。
貳、實體部分：
一、訊之被告乙○○固坦承於上開時地，其所駕駛車牌號碼9569
    -PU號自用小客車左後車身與丙○○所駕駛車牌號碼9106-LM
    號自用小客車前車頭發生碰撞，然矢口否認有何過失傷害犯
    行，辯稱：當時伊到該交岔路口時，有停車先查看左右沒有
    來車，始通過該交岔路口，伊之車頭已過中心線，本件係丙
    ○○酒後駕車，且未開大燈，時速又超過100公里， 因而伊
    車左後車身遭丙○○所駕前車頭猛力撞擊而迴轉，又車禍發
    生後，伊並未見丙○○有何受傷， 而丙○○復於事發2小時
    後，即同日凌晨4時23分始至醫院驗傷， 令人質疑其所受傷
    勢是否於該2小時內所造成，本件車禍伊應無過失云云。
二、惟查：
  (一)上開犯罪事實，業據證人即告訴人丙○○於原審審理時具結
    指證述綦詳，並有道路交通事故現場圖、道路交通事故調查
    報告表(一)(二)、現場照片13張及告訴人提出中國醫藥大學附設
    醫院診斷證明書附卷可憑。雖被告辯以：是丙○○酒後駕車
    ，且未開大燈，時速又超過100公里 ，因而遭丙○○所駕車
    撞擊，又車禍發生後，伊並未見丙○○有何受傷，而丙○○
    復於事發2小時後始至醫院驗傷，其傷勢是否於該2小時內所
    造成的，實有疑問云云，惟此非但為證人即告訴人丙○○於
    原審審理行時所堅決否認，被告又未能提出其他具體事證，
    以供本院查證是否屬實，是其上開所辯，尚難認確屬實在，
    而為被告有利之認定。又依卷附警繪道路交通事故現場圖及
    所攝現場照片所示，該交岔路口被告行車方向之大觀路係閃
    光紅燈，且該交岔路口附近之向上路、大觀路上均有路燈照
    明，另大觀路過該交岔路口之右邊，有一家酒店燈火通明，
    並無視線昏暗之情事，若被告於上開時地駕駛上開自用小客
    車依其行向燈光號誌「閃光紅燈」之規定，先停止於交岔路
    口前，讓幹道車優先通行後認為安全時，始通過該交岔路口
    ，衡情豈有未見左前方幹道之被告所駕上開自用小客車駛來
    之理，足見被告辯以：當時伊到該交岔路口有停車先查看左
    右沒有來車，始通過該交岔路口，伊應無過失云云，無非事
    後卸責之詞，不足採信。至於被告雖舉證人即當時在其車內
    之女友許毓恩於原審審理時具結證稱：被告車行至該交岔路
    口時，伊與被告在講話，被告有稍微停一下，看左右方再開
    ，伊亦有查看左右方，未見左方有車子駛來，且當時左右方
    很暗，告訴人車又未開大燈等語，惟被告車行至該交岔路口
    時，證人許毓恩既與被告在聊天，雙方均已分散注意力，又
    如何能看清楚左右方確無來車，況證人許毓恩係被告之女友
    ，其證詞難免偏頗，是證人許毓恩上開證述，應係事後迴護
    被告之詞，亦不足取。
  (二)按汽車行駛至交岔路口，其行進應遵守燈光號誌；又閃光黃
    燈表示「警告」，車輛應減速接近，注意安全，小心通過。
    閃光紅燈表示「停車再開」，車輛應減速接近，先停止於交
    岔路口前，讓幹道車優先通行後認為安全時，方得續行，道
    路交通安全規則第102條第1款、道路交通標誌標線號誌設置
    規則第211條第1項分別定有明文。經查，被告為普通小型車
    駕駛人，曾考領有普通小型車駕駛執照，於92年間因駕駛自
    用小客車違規超速逾期未繳納罰鍰，經彰化監理站於 93年4
    月5日逕行註銷其駕駛執照（嗣於98年8月12日繳納罰鍰，並
    於同日申請核發取得駕駛執照），有交通部公路總局臺中區
    監理所彰化監理站彰監五字第駕裁64-G00000000號違反道路
    交通管理事件裁決書、 被告汽車駕照基本資料影本各1份附
    卷可考，被告之駕駛執照雖經註銷，對於上開規定，仍難諉
    為不知，被告於上開時地駕駛上開自用小客車，本應注意遵
    守前揭閃光紅燈之規定，而依當時天候晴，夜間有照明，路
    面柏油、乾燥、無缺陷及無障礙物，視距良好，閃光號誌正
    常，亦有道路交通事故調查報告表(一)附卷可查，又無不能注
    意之情形，詎其能注意，竟疏未注意讓幹道之告訴人所駕駛
    之自用小客車優先通行，猶貿然通過該交岔路口，因而肇事
    ，致告訴人受有如事實欄所載傷害，足見被告就本件車禍之
    發生之自有過失甚明。而告訴人所受上開傷害與被告未盡前
    開注意義務間，顯有相當因果關係。另本件車禍經送請臺灣
    省臺中市區車輛行車事故覆議鑑定委員會鑑定，亦認定：「
    乙○○駕駛自小客車行至閃紅號誌交岔路口未讓幹道車先行
    ，與丙○○駕駛自小客車行經閃黃號誌交岔路口未減速而超
    速行駛，同為肇事原因。」等情，有該會 99年6月10日中市
    行字第0995401816號函所附之臺中市區990230號鑑定意見書
    1份在卷可按（本院卷第50-51頁）。至告訴人亦疏未注意減
    速慢行且以時速50至60公里速度超速行駛，即逕行通過該路
    口，就本件車禍之發生亦與有過失，然刑事責任係對於個人
    反社會行為所加之公法上制裁，和民事損害賠償責任迥然不
    同，殊無以他人是否對所受損害與有過失，而消長自己應負
    責任之認定，乃屬當然，故告訴人無論就本件肇事結果是否
    與有過失，非得據此脫免被告己身過失罪責之認定，併此敘
    明。
  (三)綜上所述，被告所辯顯屬事後卸責之詞，委無足取。本件事
    證明確，被告犯行洵堪認定，應依法論科。
三、核被告乙○○所為，係犯刑法第284條第1項前段之過失傷害
    罪。查被告於92年間因駕駛自用小客車違規超速逾期未繳納
    罰鍰，經彰化監理站於93年4月5日逕行註銷其駕駛執照（嗣
    於98年8 月12日繳納罰鍰，並於同日申請核發取得駕駛執照
    ），已如前述，被告於上開時地無駕駛執照駕駛上開自用小
    客車，因而致告訴人受傷，應依道路交通管理處罰條例第86
    條第1 項規定加重其刑。又被告於肇事後，在未經有偵查權
    之機關或公務員發覺為犯嫌前，向到場處理本件車禍之臺中
    市警察局第四分局交通分隊警員湯建仁陳明其為肇事者及肇
    事經過等情，此經證人湯建仁於原審審理時具結證述在卷，
    足認被告係自首而接受裁判，依刑法第62條前段規定減輕其
    刑，並依規定先加後減之。
四、原審以被告罪證明確，因而依道路交通管理處罰條例第86條
    第1項、刑法第284條第1項前段、第62條前段、第41條第1項
    前段、刑法施行法第1條之1，並審酌被告於肇事後迄今尚未
    與告訴人達成和解賠償損害，及其過失程度，告訴人所受傷
    害程度與被告犯後否認犯行等一切情狀，量處拘役40日，並
    諭知以1千元折算1日之易科罰金折算標準。經核原判決認事
    用法均無違誤，量刑亦稱允當。檢察官上訴以原審量刑過輕
    ，被告上訴意旨認否認有何過失，而指摘原判決不當，均無
    理由，應予駁回。
據上論結，應依刑事訴訟法第368條，判決如主文。
本案經檢察官甲○○到庭執行職務。
中    華    民    國    99    年      7    月    8    日
            刑事第五庭  審判長法  官  趙  春  碧
                              法  官  賴  恭  利
                              法  官  何  秀  燕
以上正本證明與原本無異。
不得上訴。
                              書記官  郭  振  祥
中    華    民    國    99    年      7    月    8    日

司法院資訊處製作；財團法人民間司法改革基金會備份。
